臺灣橋頭地方法院刑事判決　　　　　　　110年度訴字第275號
公　訴　人　臺灣橋頭地方檢察署檢察官
被　　　告　方加財



　　　　　　陳乃嘉




共　　　同
選任辯護人　林怡君律師（法扶律師）
上列被告因強盜案件，經檢察官提起公訴（110 年度偵字第7439
、9078號），本院判決如下：
    主  文
甲○○共同犯攜帶兇器強盜未遂罪，處有期徒刑肆年。扣案之膠
帶壹個沒收。
乙○○共同犯攜帶兇器強盜未遂罪，處有期徒刑參年拾月。
    事  實
一、甲○○及其配偶乙○○欲解決乙○○積欠之債務，竟共同意
    圖為自己不法所有而基於攜帶兇器強盜之犯意聯絡，於民國
    110 年5 月24日14時許，由甲○○攜帶客觀上足對人之生命
    、身體、安全構成威脅而可供兇器使用類似西瓜刀之刀具1
    把（下稱前開刀具，另與膠帶1 個、牛仔褲1 條裝在黑色手
    提袋內），一同步行至丙○○在高雄市○○區○○○街0 號
    住處兼裁縫店內，先由甲○○假意將牛仔褲交由丙○○修改
    ，再自身後徒手壓制丙○○，乙○○同時負責關閉鐵捲門及
    窗戶，因丙○○持續掙扎反抗，甲○○遂將丙○○強壓在地
    ，並毆打丙○○致其受有多處擦傷（所涉傷害罪嫌未據告訴
    ），甲○○再持前開刀具恫嚇丙○○配合交出新臺幣1 萬元
    ，乙○○則持膠帶作勢綑綁丙○○雙手，以此強暴、脅迫方
    式至使丙○○不能抗拒，後因乙○○在上址搜尋財物未果，
    其等遂以膠帶綑綁丙○○手腳後自上址後門離去。嗣丙○○
    報案經警在上址扣得口罩及眼鏡鏡片各1 片、牛仔褲1 條，
    並調閱監視錄影畫面循線於同年月27日22時55分許前往甲○○及乙○○在高雄市○○區○○○街0 號住處，搜索扣得其
    等持供犯罪所用膠帶1 個、犯罪時穿戴或攜帶之紅色棒球帽
    及黑色帽各1 頂、黑色短褲1 件、男用涼鞋及女用黑色布鞋
    各1 雙、黑色手提袋1 個（以下與前開口罩、眼鏡鏡片及牛
    仔褲合稱前揭扣案物），進而查悉上情。
二、案經高雄市政府警察局仁武分局（下稱仁武分局）報請臺灣
    橋頭地方檢察署（下稱橋頭地檢）檢察官偵查起訴。
    理  由
壹、關於證據能力之意見
    被告以外之人於審判外之陳述，雖不符前4 條之規定，而經
    當事人於審判程序同意作為證據，法院審酌該言詞陳述或書
    面陳述作成時之情況，認為適當者，亦得為證據，刑事訴訟
    法第159 條之5 第1 項定有明文。準此，本判決所引用各項
    被告以外之人審判外言詞或書面陳述，性質上雖屬傳聞證據
    ，然審酌此等陳述作成時外部情況俱無不當，復經檢察官、
    被告2 人及辯護人於審判程序同意有證據能力（訴卷第135
    頁），乃認作為證據應屬適當，自得採為認定事實之依據。
貳、實體部分
一、認定有罪之理由
  ㈠前揭事實，業經證人即被害人丙○○於警偵及審判中證述明
    確（警一卷第99至112 頁、偵一卷第137 至143 頁、訴卷第
    136 至144 、153 頁），且有監視器錄影畫面翻拍照片、穿
    著特徵比對畫面、查獲照片、現場照片、被害人傷勢照片及
    犯案路線圖在卷可稽（警一卷第31至33、41至51、123 至12
    5 、137 至171 頁、偵二卷第41至49頁），並扣得前揭扣案
    物為證，又扣案口罩1 片及牛仔褲1 條其上所採DNA-STR 主
    要型別各經鑑驗與被告乙○○、甲○○相符，亦有高雄市政
    府警察局110 年6 月9 日高市警刑鑑字第11033389900 號鑑
    定書為憑（偵二卷第33至35頁），復據被告2 人坦認不諱（
    警一卷第20至24、59至64頁、偵一卷第7 至19、159 至163
    頁、訴卷第134 至135 頁）且互核一致，足徵其等自白與事
    實相符，堪予採信。另被害人雖指述案發當日發現錢不見，
    但不確定錢包中不見金錢數額等語（偵一卷第141 頁、訴卷
    第153 頁），惟此部分既經被告2 人否認在卷，且除被害人
    單方指述外，尚無積極證明被告2 人果有取得財物，依「罪
    疑唯輕」原則應認被告2 人尚未取得財物，附予敘明。
  ㈡起訴書雖認被告甲○○犯案時係持西瓜刀，惟依其供承係持
    類似西瓜刀之水果刀在卷（偵一卷第9 頁），再依被害人證
    述：伊可確定是刀子，是寬的，比較像一般廚房的刀子，不
    像水果刀窄窄的，但無法確定是什麼刀子等語（訴卷第143
    頁），且卷內事證無從積極證明甲○○係持西瓜刀犯案，應
    認甲○○係持類似西瓜刀之刀具實施本件犯行為當。又起訴
    書固依被害人指述認定其遭甲○○壓制受有牙齒流血之傷害
    ，然被害人確有咬甲○○手腳，且無法確認嘴角流血究為自
    己或甲○○之血等情，業據被害人於審判中證述明確（訴卷
    第137 至138 頁），參以甲○○手部曾遭被害人咬傷一節，
    亦據甲○○自陳甚詳且有傷勢照片可佐（偵一卷第11頁、警
    二卷第45至47頁），此部分應以甲○○所述為可採，爰均更
    正審認犯罪事實如前。
  ㈢前開刀具雖未扣案，然係金屬材質製成，且依被告2 人一致
    供承原置放住處廚房所用一節（訴卷第85、145 頁），足認
    為一般廚房用以切割蔬菜、水果或肉類之物，自有鋒利刀刃
    且具相當長度，若用以攻擊人體勢將造成人身傷害，故客觀
    上可對人之生命、身體、安全構成威脅而具有危險性，應屬
    刑法所稱兇器甚明。
  ㈣認定被害人是否已達「至使不能抗拒」之標準，除考量行為
    人所實行不法手段是否足以抑制通常人之抗拒，使其喪失自
    由意思外，並綜合被害人年齡、性別、性格、體能及當時所
    處環境等具體事實，依多數人之客觀常態情狀判斷，亦即視
    在相類似情狀下，該手段是否足使一般人處於不能抗拒之壓
    制程度而定，要非徒以被害人主觀感受或責令其須積極抵抗
    為必要。本件案發經過係甲○○自身後徒手壓制被害人，乙○○負責關閉鐵捲門及窗戶，因被害人持續掙扎反抗，甲○○遂將被害人強壓在地並毆打之，復持前開刀具恫嚇被害人
    配合交出金錢，乙○○則持膠帶作勢綑綁被害人雙手，過程
    約10至20分鐘等節，分經被害人、被告自陳在卷（警一卷第
    9 頁、訴卷第85至86、136 至144 、152 至153 頁），是依
    案發過程僅被害人獨自與被告2 人同處密閉空間長達10餘分
    鐘，並由乙○○關閉鐵門、窗戶阻絕其對外求救機會，甲○○則壓制、毆打被害人致傷，並持客觀屬於兇器之前開刀具
    施以恫嚇，至甲○○雖未持刀架住、指向被害人或直接攻擊
    身體，但身處被害人身旁而處於隨時可攻擊之狀態等情交參
    以觀，被害人顯已處於孤立無援之境況，堪認客觀上仍足使
    一般人受此強暴脅迫處於不能抗拒之程度，僅得被迫任由被
    告強取財物以求免受身體傷害或其他不利益，要不因被害人
    有無積極抵抗或被告2 人是否短暫同意被害人休息鬆手而異
    此認定，依前揭說明，被告2 人雖著手實施強盜行為，惟未
    生取得財物之結果，犯罪尚屬未遂，自應論以加重強盜未遂
    罪責。
  ㈤綜前所述，本件事證明確，被告2 人犯行均堪認定，應依法
    論科。
二、論罪科刑
  ㈠核被告2 人所為，均係犯刑法第330 條第2 項、第1 項、第
    321 條第1 項第3 款攜帶兇器強盜未遂罪。又被告2 人間就
    前開犯行有犯意聯絡與行為分擔，應論以共同正犯。
  ㈡被告2 人雖已著手為加重強盜之實行，惟未生既遂之結果，
    應依刑法第25條第2 項規定按既遂犯之刑減輕之。
  ㈢刑法第59條之酌量減輕其刑，必須犯罪另有特殊之原因與環
    境等等，在客觀上足以引起一般同情，認為即予宣告法定低
    度刑期尤嫌過重者，始有其適用（最高法院45年度台上字第
    1165號判決意旨參照）。被告2 人僅為解決債務問題即謀議
    擇定獨居之被害人實施強盜犯行，客觀上已難認堪予憫恕，
    又審酌本件犯罪情節、不法程度，及被告2 人所涉前開犯行
    適用刑法第25條第2 項減刑後（最輕法定刑為有期徒刑3 年
    6 月），客觀上要無情輕法重或任何足以引起一般人同情之
    處，至其等身體、經濟狀況等情，要屬法院量刑參考事由，
    猶無從執為酌減其刑之依據。
  ㈣爰審酌被告2 人不思以正途賺取金錢，僅為解決債務即率爾
    實施本件犯行，嚴重危害社會治安，並造成被害人受有身體
    傷害及莫大心理恐懼，實值非難。惟犯後均坦承犯行，復已
    得被害人原諒；兼衡被告2 人各自參與犯罪分工程度，及甲○○自陳國小畢業，前曾從事車床工作，現因坐骨神經問題
    無法工作，與乙○○同住受其扶養；乙○○自陳國中肄業，
    現受僱於檳榔攤工作（訴卷第151 頁）等一切情狀，分別量
    處如主文第1 項、第2 項所示之刑。
三、沒收部分
  ㈠扣案膠帶1 個已據甲○○自承為其所有並供本件犯罪所用（
    警一卷第7 頁），故依刑法第38條第2 項前段規定宣告沒收
    。
  ㈡未扣案前開刀具1 把固據甲○○自承為其所有並供本件犯罪
    所用（訴卷第85頁），然非違禁物，又為日常生活中常見物
    品，欠缺沒收之刑法上重要性；又扣案口罩及眼鏡鏡片各1
    片、牛仔褲1 條、紅色棒球帽及黑色帽各1 頂、黑色短褲1
    件、男用涼鞋及女用黑色布鞋各1 雙、黑色手提袋1 個，雖
    係被告2 人犯案時所穿戴或攜帶之衣物，然與本案無直接關
    聯或有助於實施犯罪，另扣案香菸1 支僅供鑑定所用，三星
    手機（門號0000000000號）1 支、三星手機（不含SIM 卡）
    1 支及三星平板1 臺依卷內事證亦無從證明與本案有何關聯
    ，至被告2 人尚未取得財物，業如前述，自未可認定實際獲
    有犯罪所得，均不予宣告沒收或追徵。
據上論斷，應依刑事訴訟法第299 條第1 項前段，刑法第330 條
第2 項、第1 項、第321 條第1 項第3 款、第28條、第25條第2
項、第38條第2 項前段，判決如主文。
本案經檢察官鍾葦怡提起公訴，檢察官廖姵涵到庭執行職務。
中    華    民    國   111    年    1     月    18    日
                  刑事第六庭    審判長法  官  陳明呈
                                      法  官  黃英彥
                                      法  官  方佳蓮
以上正本證明與原本無異。
如不服本判決應於收受判決後20日內向本院提出上訴書狀，並應
敘述具體理由。其未敘述上訴理由者，應於上訴期間屆滿後20日
內向本院補提理由書（均須按他造當事人之人數附繕本）「切勿
逕送上級法院」。
中    華    民    國   111    年    1     月    18    日 
                                      書記官  史萱萱
附錄本判決論罪科刑法條：
中華民國刑法第330條
犯強盜罪而有第321 條第1 項各款情形之一者，處7 年以上有期
徒刑。
前項之未遂犯罰之。
中華民國刑法第321條
犯前條第1 項、第2 項之罪而有下列情形之一者，處6 月以上5
年以下有期徒刑，得併科50萬元以下罰金：
一、侵入住宅或有人居住之建築物、船艦或隱匿其內而犯之。
二、毀越門窗、牆垣或其他安全設備而犯之。
三、攜帶兇器而犯之。
四、結夥三人以上而犯之。
五、乘火災、水災或其他災害之際而犯之。
六、在車站、港埠、航空站或其他供水、陸、空公眾運輸之舟、
    車、航空機內而犯之。
前項之未遂犯罰之。
 
卷宗簡稱對照表（僅列本判決引用之卷宗，其餘未引用之卷宗不
予贅列）：
┌───────────────────────────┐
│卷宗名稱（簡稱）                                      │
├───────────────────────────┤
│1.仁武分局高市警仁分偵字第11071638400號（警一卷）     │
│2.仁武分局高市警仁分偵字第11071671300號（警二卷）     │
│3.橋頭地檢110 年度偵字第7439號（偵一卷）              │
│4.橋頭地檢110 年度偵字第9078號（偵二卷）              │
│5.本院110 年度訴字第275 號（訴卷）                    │
└───────────────────────────┘